---
title: "03_SummerizedExperiment"
author: "Paulina Rosales B"
date: "24/2/2021"
output: html_document
runtime: shiny
---

```{r message=FALSE, warning=FALSE}
## Lets build our first SummarizedExperiment object
library("SummarizedExperiment")
## ?SummarizedExperiment

## De los ejemplos en la ayuda oficial

## Creamos los datos para nuestro objeto de tipo SummarizedExperiment
## para 200 genes a lo largo de 6 muestras
nrows <- 200
ncols <- 6
## Números al azar de cuentas
set.seed(20210223)
counts <- matrix(runif(nrows * ncols, 1, 1e4), nrows)
## Información de nuestros genes
rowRanges <- GRanges(
    rep(c("chr1", "chr2"), c(50, 150)),
    IRanges(floor(runif(200, 1e5, 1e6)), width = 100),
    strand = sample(c("+", "-"), 200, TRUE),
    feature_id = sprintf("ID%03d", 1:200)
)
names(rowRanges) <- paste0("gene_", seq_len(length(rowRanges)))
## Información de nuestras muestras
colData <- DataFrame(
    Treatment = rep(c("ChIP", "Input"), 3),
    row.names = LETTERS[1:6]
)
## Juntamos ahora toda la información en un solo objeto de R
rse <- SummarizedExperiment(
    assays = SimpleList(counts = counts),
    rowRanges = rowRanges,
    colData = colData
)

## Exploremos el objeto resultante
rse
```

```{r}
## Número de genes y muestras
dim(rse)
```

```{r}
## IDs de nuestros genes y muestras
dimnames(rse)
```

```{r}
## Nombres de tablas de cuentas que tenemos (RPKM, CPM, counts, logcounts, etc)
assayNames(rse)

## El inicio de nuestra tabla de cuentas
head(assay(rse))
```

```{r}
## Información de los genes en un objeto de Bioconductor
rowRanges(rse)
```

```{r}
## Tabla con información de los genes
rowData(rse) # es idéntico a 'mcols(rowRanges(rse))'
```

```{r}
## Tabla con información de las muestras
colData(rse)
```

```{r}
## Tabla comprimida por repetición de cada level (chromosoma)
seqnames(rowRanges(rse))
```

```{r}
## Ver los "unique" levels (cromosomas)
seqlevels(rse)
```

## Ejercicio manejo de objetos

Regresa toda la inforamción de los primeros dos genes (1 al 2)
Afecta dos tablas internasa (rowNames y rawData)
```{r}
## Comando 1
rse[1:2, ]
# Visualización extra
head(assay(rse[1:2, ]))
```

Muestra la información de 3 muestras específicas (A, D, F)

```{r}
## Comando 2
rse[, c("A", "D", "F")]
# Visualización extra
head(assay(rse[, c("A", "D", "F")]))
# El número de columna indicada
which(colnames(rse)%in%c("A", "D", "F"))
```
```{r}
rse$Treatment
```

## SingleCellExperiment 

Renglones son los genes
Columnas son muestras
Assays es el número de tablas (intermedias)

NO CARGAR porque es muy pesado
```{r}
# library(spatialLIBD)
# sce <- features(spatialLIBD)
```

## iSSE
Visualizalización con *shinny*

```{r eval=FALSE, include=TRUE}
## Explora el objeto rse de forma interactiva
library("iSEE")
iSEE::iSEE(rse)
```

