---
title: "Ejercicios Expresión Diferencial (DE)"
author: "Paulina Rosales B"
date: "25 de febrero, 2021"
output: html_document
---


Vamos a usar datos de https://www.ncbi.nlm.nih.gov/sra/?term=SRP045638 procesados con recount3. Primero hay que descargar los datos con los comandos que vimos ayer.

```{r message=FALSE, warning=FALSE}
library("recount3")

human_projects <- available_projects()
```

```{r message=FALSE}
rse_gene_SRP045638 <- create_rse(
    subset(
        human_projects,
        project == "SRP045638" & project_type == "data_sources"
    )
)
```

```{r}
assay(rse_gene_SRP045638, "counts") <- compute_read_counts(rse_gene_SRP045638)
```

Una vez descargados y con los números de lecturas podemos usar expand_sra_attributes(). Sin embargo, tenemos un problema con estos datos.

```{r}
rse_gene_SRP045638$sra.sample_attributes[1:3]
```
Vamos a intentar resolverlo eliminando información que está presente solo en ciertas muestras.
<gsub> nos permite buscar patrones y modificarlos.

```{r}
rse_gene_SRP045638$sra.sample_attributes <- gsub("dev_stage;;Fetal\\|", "", rse_gene_SRP045638$sra.sample_attributes)
rse_gene_SRP045638$sra.sample_attributes[1:3]
```

```{r}
rse_gene_SRP045638 <- expand_sra_attributes(rse_gene_SRP045638)

colData(rse_gene_SRP045638)[
    ,
    grepl("^sra_attribute", colnames(colData(rse_gene_SRP045638)))
]
```
Como ahora si vamos a usar esta información para un modelo estadístico, será importante que tengamos en el formato correcto de R a la información que vamos a usar.
Tranformar con as.numeric para variables numéricas y con factor para variables dummy.

```{r}
## Pasar de character a nuemric o factor
rse_gene_SRP045638$sra_attribute.age <- as.numeric(rse_gene_SRP045638$sra_attribute.age)
rse_gene_SRP045638$sra_attribute.disease <- factor(rse_gene_SRP045638$sra_attribute.disease)
rse_gene_SRP045638$sra_attribute.RIN <- as.numeric(rse_gene_SRP045638$sra_attribute.RIN)
rse_gene_SRP045638$sra_attribute.sex <- factor(rse_gene_SRP045638$sra_attribute.sex)

## Resumen de las variables de interés
summary(as.data.frame(colData(rse_gene_SRP045638)[
    ,
    grepl("^sra_attribute.[age|disease|RIN|sex]", colnames(colData(rse_gene_SRP045638)))
]))
```
Ahora crearemos un par de variables para que las podamos usar en nuestro análisis.

```{r}
## Encontraremos diferencias entre muestra prenatalas vs postnatales
rse_gene_SRP045638$prenatal <- factor(ifelse(rse_gene_SRP045638$sra_attribute.age < 0, "prenatal", "postnatal"))
table(rse_gene_SRP045638$prenatal)
```
```{r}
## http://research.libd.org/recount3-docs/docs/quality-check-fields.html
rse_gene_SRP045638$assigned_gene_prop <- rse_gene_SRP045638$recount_qc.gene_fc_count_all.assigned / rse_gene_SRP045638$recount_qc.gene_fc_count_all.total
summary(rse_gene_SRP045638$assigned_gene_prop)
```
Esto nos dindica por la desviaciones entre el primer cuartíl, el valor mínimo y el máximo, que puede haber datos malos.

```{r}
## Hm... veamos si hay una diferencia entre los grupos
with(colData(rse_gene_SRP045638), tapply(assigned_gene_prop, prenatal, summary))
```

A continuación podemos eliminar algunas muestras que consideremos de baja calidad y genes con niveles de expresión muy bajos.
```{r}
## Guardemos nuestro objeto entero por si luego cambiamos de opinión
rse_gene_SRP045638_unfiltered <- rse_gene_SRP045638

## Eliminemos a muestras malas
hist(rse_gene_SRP045638$assigned_gene_prop)
```

El histograma nos sirve para visualizar el punto de corte

```{r}
table(rse_gene_SRP045638$assigned_gene_prop < 0.3)
```
```{r}
rse_gene_SRP045638 <- rse_gene_SRP045638[, rse_gene_SRP045638$assigned_gene_prop > 0.3]

## Calculemos los niveles medios de expresión de los genes en nuestras
## muestras.
## Ojo: en un análisis real probablemente haríamos esto con los RPKMs o CPMs
## en vez de las cuentas.
gene_means <- rowMeans(assay(rse_gene_SRP045638, "counts"))
summary(gene_means)
```
```{r}
## Eliminamos genes
rse_gene_SRP045638 <- rse_gene_SRP045638[gene_means > 0.1, ]

## Dimensiones finales
dim(rse_gene_SRP045638)

## Porcentaje de genes que retuvimos
round(nrow(rse_gene_SRP045638) / nrow(rse_gene_SRP045638_unfiltered) * 100, 2)
```
46mil genes al rededor de 65 muestras
## Normalización de datos

```{r}
library("edgeR") # BiocManager::install("edgeR", update = FALSE)
dge <- DGEList(
    counts = assay(rse_gene_SRP045638, "counts"),
    genes = rowData(rse_gene_SRP045638)
)
dge <- calcNormFactors(dge)
```

## Análisis de expresión diferencial

Primero que nada, definamos nuestro modelo estadístico. Típicamente, exploraríamos más los datos para revisar que no haya otros problemas con las muestras y para explorar la relación entre nuestras variables.

```{r}
library("ggplot2")
ggplot(as.data.frame(colData(rse_gene_SRP045638)), aes(y = assigned_gene_prop, x = prenatal)) +
    geom_boxplot() +
    theme_bw(base_size = 20) +
    ylab("Assigned Gene Prop") +
    xlab("Age Group")
```
Por ejemplo, usando el paquete de variancePartition y scater entre otros tal como exploramos en el siguiente video del club de R de LIBD.

Por ahora continuaremos con el siguiente modelo estadístico.

```{r}
mod <- model.matrix(~ prenatal + sra_attribute.RIN + sra_attribute.sex + assigned_gene_prop,
    data = colData(rse_gene_SRP045638)
)
colnames(mod)
```
La cabecera "prenatalprenatal" indica que la varible categórica "prenanatal" mostrará valores de 1 para el valor "prenatal"

```{r}
head(mod)
```

Ya teniendo el modelo estadístico, podemos usar limma para realizar el análisis de expresión diferencial como tal.

```{r}
library("limma")
vGene <- voom(dge, mod, plot = TRUE)
```
Tenemos que ajustar los datos para evitar puntos muy desviados de la tendencia de la varianza.

```{r}
# lmFit es regresión lineal mejorada _(respecto a lm)
eb_results <- eBayes(lmFit(vGene))
# Extrae una tabla de los genes mejor rankeados en un modelo lineal ajustado (lmFit)
de_results <- topTable(
    eb_results,
    # Indice de la variable de interés en el colnames del modelo (mod)
    # En este caso es prenataalprenatal
    coef = 2,
    # Numero de genes a evaluar
    number = nrow(rse_gene_SRP045638),
    sort.by = "none"
)
dim(de_results)
```
```{r}
head(de_results)
```

La columna más relevante es adj.P.Val
```{r}
## Genes diferencialmente expresados entre pre y post natal con FDR < 5%
table(de_results$adj.P.Val < 0.05)
```
```{r}
## Visualicemos los resultados estadísticos
plotMA(eb_results, coef = 2)
```
Valores positivos indican que son más altos en postnatal, vemos que hay más valores extremos en prenatal.

```{r}
volcanoplot(eb_results, coef = 2, highlight = 3, names = de_results$gene_name)
```


VAlores más extremos son valores más chiquitos de .......

```{r}
de_results[de_results$gene_name %in% c("ZSCAN2", "VASH2", "KIAA0922"), ]
```
## Visualización de datos de DE
De vGene$E podemos extraer los datos normalizados por limma-voom. Revisemos los top 50 genes diferencialmente expresados.

```{r}
## Extraer valores de los genes de interés
exprs_heatmap <- vGene$E[rank(de_results$adj.P.Val) <= 50, ]

## Creemos una tabla con información de las muestras
## y con nombres de columnas más amigables
df <- as.data.frame(colData(rse_gene_SRP045638)[, c("prenatal", "sra_attribute.RIN", "sra_attribute.sex")])
colnames(df) <- c("AgeGroup", "RIN", "Sex")

## Hagamos un heatmap
library("pheatmap")
pheatmap(
    exprs_heatmap,
    cluster_rows = TRUE,
    cluster_cols = TRUE,
    show_rownames = FALSE,
    show_colnames = FALSE,
    annotation_col = df
)
```

Los resultados que tenemos no son tan sorprendentes porque hay una diferencia enorme en los perfiles de expresión en el DLPFC entre muestra pre y post-natales. Eso lo podemos ver con MDS (multidimensional scaling) tal como describen en este workflow.

```{r warning=FALSE}
## Para colores
library("RColorBrewer")

## Conviertiendo los grupos de edad a colores
col.group <- df$AgeGroup
levels(col.group) <- brewer.pal(nlevels(col.group), "Set1")

col.group <- as.character(col.group)

## MDS por grupos de edad
plotMDS(vGene$E, labels = df$AgeGroup, col = col.group)
```

```{r warning=FALSE}
## Conviertiendo los valores de Sex a colores
col.sex <- df$Sex
levels(col.sex) <- brewer.pal(nlevels(col.sex), "Dark2")

col.sex <- as.character(col.sex)

## MDS por sexo
plotMDS(vGene$E, labels = df$Sex, col = col.sex)
```

```{r "Ejercicio pheatmap"}
# Obtener los nombres a partir de los IDs en el arreglo general
namesIndex <- match(rownames(exprs_heatmap), de_results$gene_id)
geneNames <- de_results$gene_name[namesIndex]
# Modificar los nombres del heatmap
row.names(exprs_heatmap) <- geneNames
pheatmap(
    exprs_heatmap,
    cluster_rows = TRUE,
    cluster_cols = TRUE,
    show_rownames = TRUE,
    show_colnames = FALSE,
    annotation_col = df
)
```




